最　高　行　政　法　院　判　決
　　　　　　　　　　　　　　　　　　 96年度判字第00261號
上　訴　人　甲○○
被 上訴 人　臺北市政府
代　表　人　乙○○
上列當事人間因地政士法事件，上訴人對於中華民國94年8月18
日臺北高等行政法院93年度訴字第3007號判決，提起上訴，本院
判決如下：
　　主  文
上訴駁回。
上訴審訴訟費用由上訴人負擔。
　　理  由
一、緣上訴人於民國（下同）92年11月5日向臺北縣新店地政事
    務所以代理人身分申請辦理土地登記案件，案經該所發現上
    訴人為被上訴人所轄開業登記之地政士，未依地政士法第33
    條規定加入地政士公會，乃函送被上訴人處理。經被上訴人
    查明上訴人係於84年11月24日領得被上訴人所屬地政處核發
    之（84）北市地字第000497號土地登記專業代理人開業執照
    在案，惟上訴人於92年11月5日向臺北縣新店地政事務所以
    代理人身分申請辦理土地登記案件時，並未加入臺北市地政
    士公會，被上訴人認上訴人已違反地政士法第33條第1項規
    定，乃依同法第50條第2款規定，處上訴人新臺幣（下同）3
    萬元罰鍰，並請於通知送達後30日內改正。上訴人不服，提
    起訴願，遭決定駁回，遂提起本件行政訴訟。
二、上訴人在原審起訴主張：上訴人於88年2月起任國會助理，
    有正職，92年間為女友辦理購置房產之過戶、設定及塗銷抵
    押權，並非擅以地政士為業，亦無印製代書執業名片，送件
    時亦表明非以地政士為業，自不應予以處罰，為此求為撤銷
    原處分及訴願決定之判決等語。
三、被上訴人則以：上訴人前於84年11月24日經核准土地登記專
    業代理人開業登記，並領有84北市地字第000497號開業執照
    在案。依地政士法第4條及內政部91年7月29日台內中地字第
    0910011125號、91年9月2日台內中地字第0910013255-1號令
    規定，已執業之土地登記專業代理人，自地政士法施行之日
    起，依該法第53條第1項規定，無須換發地政士開業執照，
    得以繼續執業4年，惟該等人員仍有該法第33條規定之適用
    。亦即加入公會，即得繼續執業4年，倘未加入公會而擅自
    以地政士為業者，依地政士法第50條第2款規定辦理。查上
    訴人自84年11月24日經核准土地登記專業代理人開業登記有
    案，未依規定申請註銷開業登記依法仍具有地政士之身分，
    處於隨時得執業之狀態；是上訴人以地政士為業之情形至為
    明顯，又內政部92年3月24日內授中辦地字第0920081579號
    函規定，領有地政士開業執照者，代理申請土地登記案件時
    ，不得以切結方式聲明非以地政士身分執業，且地政士法並
    無不得兼業規定，故上訴人所訴實不可採等語，資為抗辯。
四、原審斟酌全辯論意旨及調查證據之結果，以：(一)上訴人前於
    84年11月24日經核准土地登記專業代理人開業登記，並領有
    84北市地字第000497號開業執照在案，迄今未依規定申請註
    銷登記，惟上訴人未加入被上訴人所屬地政士公會，竟於92
    年11月5日向台北縣新店地政事務所以代理人身分代理申辦
    土地登記案件。是被上訴人以上訴人未加入被上訴人所屬地
    政士公會，卻代理申辦土地登記案件，違反地政士法第33條
    第1項規定，依同法第50條第2款規定，處上訴人3萬元罰鍰
    ，並限期改正，洵屬有據。(二)地政士法第4條及內政部91年7
    月29日台內中地字第0910011125號令釋規定，在地政士法施
    行前，依法領有土地登記專業代理人證書者，仍得充任地政
    士，其代理人證書並非無效。而已執業之土地登記專業代理
    人，自施行之日起，依該法第53條第1項規定，無須換發地
    政士開業執照，得以繼續執業4年，惟該等人員仍有該法第
    33條規定之適用。且地政士法自91年4月24日施行後，內政
    部並以91年9月2日台內中地字第0910013255-1號令各縣市政
    府，逾91年10月31日後仍未加入公會而擅自以地政士為業者
    ，始予處罰。是上訴人之開業執照，自地政士法91年4月24
    日施行後，得繼續執業4年；上訴人既領有仍屬有效之地政
    士開業執照，處於隨時得執業之狀態；況地政士法係規定地
    政士需加入公會始得執業，是項規定及處罰並不因地政士有
    無收取報酬或有無印製名片，設立事務所、懸掛招牌、對外
    宣傳廣告，或是否另有其他職業等情而有所不同；上訴人主
    張無以地政士身分執業，並無違反地政士法第33條之規定云
    云，顯非可採。(三)依內政部92年3月24日內授中辦地字第092
    0081579號函釋亦規定，領有地政士開業執照者，代理申請
    土地登記案件時，不得以切結方式聲明非以地政士身分執業
    。上訴人前於84年11月24日經被上訴人機關所屬地政處核准
    其開業登記，迄今未申請註銷依法仍具有地政士之身分，仍
    處於開業狀態；又本件上訴人所代理向台北縣新店地政事務
    所申辦之登記案件，記載權利人及義務人係共同委託上訴人
    辦理，故上訴人有以地政士為業，違反地政士法第33條之規
    定，彰彰明甚。至內政部92年3月24日內授中辦地字第09200
    81579號函釋意旨，固賦予一般人民有行使代理申請2件登記
    案件之權利；惟該函釋意旨，應予寬容處理之對象為「非地
    政士」，而上訴人具有地政士身分，自無適用餘地等由，而
    駁回上訴人之訴。
五、上訴意旨略謂：原判決理由僅謂上訴人領有開業執照未加入
    公會，而未對上訴人未以地政士為業之主張予以調查，即予
    駁回，違反地政士法第33條及第50條規定，有適用法條不當
    之違法。此外，內政部92年3月24日內授中辦地字第0920081
    579號函規定：「領有地政士開業執照者，代理申請土地登
    記案件時，不得以切結方式聲明非以地政士身分執業。」，
    牴觸中央法規標準法第5條、第6條規定，原審據以判決，有
    適用法規不當之違法，為此請求廢棄原判決，並撤銷原處分
    及訴願決定等語。
六、本院查：（一）按「本法施行前，依法領有土地登記專業代
    理人證書者，仍得充任地政士。」、「地政士有下列情形之
    一者，本人或利害關係人應向直轄市或縣(市)主管機關申請
    註銷登記：一、自行停止執業。二、死亡。」、「地政士登
    記後，非加入該管直轄市或縣（市）地政士公會，不得執業
    。」、「有下列情形之一，而擅自以地政士為業者，由直轄
    市或縣（市）主管機關處新臺幣3萬元以上15萬元以下罰鍰
    ，並限期命其改正或停止其行為；屆期仍不改正或停止其行
    為者，得繼續限期命其改正或停止其行為，並按次連續處罰
    至改正或停止為止：一、未依法取得開業執照。二、領有開
    業執照未加入公會。三、領有開業執照，其有效期限屆滿未
    依本法規定辦理換發。四、開業執照經撤銷或廢止者。五、
    受停止執行業務處分。」、「本法施行前，依法領有土地登
    記專業代理人證書者，於本法施行後，得依第7條規定，申
    請開業執照；已執業者，自本法施行之日起，得繼續執業4
    年，期滿前，應依第8條規定申請換發，始得繼續執業。」
    地政士法第4條第2項、第15條、第33條第1項、第50條、第
    53條分別定有明文；次按「地政士法業經　總統於90年10月
    24日公布，自91年4月24日施行。有關本法施行後相關執行
    事宜規定如下：一、本法施行前，已執業之土地登記專業代
    理人，自本法施行之日起，依本法第53條第1項規定，無須
    換發地政士開業執照，以地政士身分繼續執業4年，惟該等
    人員仍有本法第33條規定之適用。二、土地登記專業代理人
    開業執照，於本法施行之日起4年內申請補發或換發時，應
    發給地政士開業執照，而其有效期限應自本法施行之日起算
    4年，期滿前，應依本法第8條規定申請換發，始得繼續執業
    ．．．。」、「已執業之土地登記專業代理人，於地政士法
    施行後，尚未加入該管直轄市或縣（市）地政士公會者．．
    ．逾期未加入公會，而擅自以地政士為業者，依地政士法第
    50條第2款規定辦理。」、「．．．十、領有地政士開業執
    照者，代理申請土地登記案件時，不得以切結方式聲明非以
    地政士身分執業．．．。」內政部91年7月29日台內中地字
    第0910011125號令、91年9月2日台內中地字第0910013255-1
    號令、92年3月24日內授中辦地字第0920081579號函分別釋
    示有案。上開函令，係內政部基於職權所為釋示，未逾越法
    律規定，自得適用。（二）本件上訴人於84年11月24日經核
    准土地登記專業代理人開業登記，並領有84北市地字第0004
    97號開業執照在案，迄今未依規定申請註銷登記，惟未加入
    被上訴人所屬地政士公會，竟於92年11月5日向台北縣新店
    地政事務所以共同代理人身分代理申辦土地登記案件，此有
    權利人及義務人共同委託上訴人辦理之92年11月5日新登字
    第204750、204760號及92年11月13日簡易字第151640號登記
    申請書、地政士開業查詢資料、台北市地政士公會93年2月
    23日93北市地公（5）字第2543號函等資料附原處分卷可稽
    ，復為上訴人所不否認，是上訴人經核准土地登記專業代理
    人開業登記，並領有開業執照，未加入被上訴人所屬地政士
    公會，卻代理申辦土地登記案件，違反地政士法第33條第1
    項規定之事證明確，被上訴人依同法第50條第2款規定，酌
    情處上訴人3萬元罰鍰，並限期改正，核無違誤，此業據原
    判決論述甚詳，並無判決適用法規不當等違背法令情事，原
    判決認原處分認事用法，尚無違誤，維持原處分及訴願決定
    ，而駁回上訴人在原審之訴，其所適用之法規與該案應適用
    之現行法規並無違背，與解釋判例，亦無牴觸，並無所謂原
    判決有違背法令之情形；上訴人對於業經原判決詳予論述不
    採之事由再予爭執，核屬法律上見解之歧異，要難謂為原判
    決有違背法令之情形。此外，上訴人主張其另有職業，無以
    地政士身分執業乙節。查上訴人既領有仍屬有效之地政士開
    業執照，處於隨時得執業之狀態，且被查獲有代理申辦土地
    登記案件情事，又地政士法規定地政士需加入公會始得執業
    ，是項規定及處罰並不因地政士有無印製名片、設立事務所
    、懸掛招牌或是否另有職業等情而有所不同，上訴人此部分
    所訴，亦不足採。本件上訴論旨，仍執前詞，指摘原判決違
    誤，求予廢棄，難認有理由，應予駁回。
七、據上論結，本件上訴為無理由，爰依行政訴訟法第255條第1
    項、第98條第3項前段，判決如主文。
中　　華　　民　　國　　96　　年　　2　　 月　　9　　 日
                  第一庭審判長法  官　林  茂  權
                              法  官  廖  宏  明
                              法  官  鄭  小  康
                              法  官　鄭　忠　仁
                              法  官　黃　本　仁
以  上  正  本  證  明  與  原  本  無  異
中　　華　　民　　國　　96　　年　　2　　 月　　9　　 日
　　　　　　　　　　　　　　　書記官　彭　秀　玲
